【裁判字號】    97,重訴,204
【裁判日期】    971117
【裁判案由】    確認債權不存在
【裁判全文】
臺灣高雄地方法院民事裁定             97年度重訴字第204號
原      告  乙○○
            甲○○
共      同
訴訟代理人  柯尊仁律師
被      告  馬來西亞商富析資產管理股份有限公司台灣分公司
法定代理人  丁○○
訴訟代理人  丙○○
上列當事人間請求確認債權不存在事件，本院裁定如下：
    主  文
原告之訴駁回。
訴訟費用由原告負擔。
    理  由
一、原告主張：
  (一)原告於民國96年12月間收受被告通知，內載訴外人中聯信託
    投資股份有限公司（下稱中聯信託公司）已將對原告之債權
    全數轉讓被告，惟原告對前開債權均不知情，經查證始知，
    中聯信託公司係以原告甲○○於85年間邀同原告乙○○為連
    帶保證人，向中聯信託公司借款，積欠新台幣（下同）13,7
    19,131元及利息、違約金未清償為由，聲請鈞院核發94年度
    促字第213334號支付命令（下稱系爭支付命令），於94年5
    月17日確定在案。惟原告於79年11月間，自高雄市小港區○
    ○○路225 號戶籍地址（下稱系爭戶籍址）遷至高雄市○○
    區○○路48巷3 弄50號居住，並自89年1 月間起，住居在高
    雄市○○區○○路17號10樓，而系爭支付命令係以系爭戶籍
    址為應受送達址，原告從未接獲系爭支付命令之送達，且送
    達書上「應受送達人」本人（蓋章）處之印文，亦非原告所
    有，係遭他人偽刻印章所蓋用，故系爭支付命令形式上雖已
    確定，但實質上原告未受合法送達，依民事訴訟法第515 條
    規定，系爭支付命令未合法送達債務人已逾3 個月，失其效
    力，自無確定之可言。
  (二)又原告甲○○未曾邀同原告乙○○為連帶保證人，向中聯信
    託公司借款，系爭支付命令所憑證物即85年6 月29日借據上
    原告之簽名、印文，均係他人所偽造。
  (三)並聲明：確認被告對原告9,323,725 元之債權不存在。
二、按債務人對於支付命令未於法定期間合法提出異議者，支付
    命令與確定判決有同一之效力；起訴違背第253 條、第263
    條第2 項之規定，或其訴訟標的為確定判決之效力所及者，
    法院應以裁定駁回之。民事訴訟法第521 條第1 項、第249
    條第1 項第7 款分別定有明文。又「按命債務人為給付之確
    定判決，就給付請求權之存在有既判力，依民事訴訟法第40
    0 條第1 項之規定，債務人不得對債權人更行提起確認該給
    付請求權不存在之訴」（最高法院83年度台上字第518 號判
    決要旨參照）。
三、經查：
  (一)按債務人對於支付命令之全部或一部，得於送達後20日之不
    變期間內，不附理由向發命之法院提出異議。債務人對於支
    付命令未於法定期間提出異議者，支付命令與確定判決有同
    一之效力；前項支付命令有第496 條第1 項之情形者，得提
    起再審之訴，並以原支付命令之聲請，視為起訴。民事訴訟
    法第516 條第1 項、第521 條分別定有明文。查，系爭支付
    命令形式上已於94年4 月27日送達原告，且未於20日之不變
    期間內提出異議，已於94年5 月17日確定，又本件與系爭支
    付命令屬同一債權債務關係，此為兩造所不爭執，並經依職
    權調取系爭支付命令卷宗核閱無誤，堪予認定。準此，原告
    如認系爭支付命令送達不合法，應向作成系爭支付命令之本
    院非訟中心聲請撤銷原確定證明書，並由非訟中心依正確地
    址重新送達始可，而非提起本件確認之訴，且揆諸上開說明
    ，原告不得再對被告提起確認系爭支付命令所命給付之金額
    為不存在之訴，俾不致牴觸支付命令確定後與判決同一之效
    力範疇。又原告如認為系爭支付命令基礎之證物係屬偽造或
    變造者，亦得依法對系爭支付命令聲請再審，殊無另行訴請
    確認該命令所命給付金額債權不存在之餘地。
  (二)「按當事人主張有利於己之事實，就其事實有舉證之責任，
    民事訴訟法第277 條定有明文。又事實有常態與變態之分，
    其主張常態事實者無庸負舉證責任，反之，主張變態事實者
    ，則須就其所主張之事實負舉證責任…」（最高法院86年度
    台上字第891 號判決要旨參照）。查，系爭支付命令係送達
    系爭戶籍址，而系爭戶籍址於送達時確為原告之戶籍地，為
    原告所是認，並有送達證書2 紙（見本院審卷第12、13頁）
    在卷可按，又觀之前開送達證書，送達人於其上勾選「已將
    文書付與應受送達人」，並於「本人」欄內分別蓋用原告乙
    ○○、甲○○之印章，且原告亦陳稱：原告乙○○家人住在
    系爭戶籍址（見本院審卷第32頁）等情互核以觀，系爭支付
    命令應已合法送達原告。至於原告主張係遭他人以偽刻原告
    之印章，以為收受送達之變態事實，即該他人如何能得知中
    聯信託公司已向法院聲請核發支付命令？法院於何時將送達
    系爭支付命令予原告？如何欺瞞原告乙○○家人，攔截系爭
    支付命令，而持偽造之印章以為收受送達？原告均未能舉證
    證明，以實其說，自難採信。從而，原告主張系爭支付命令
    送達書上原告之印文，係遭他人偽刻印章所蓋用，並未合法
    送達云云，即屬無據。次查，原告雖提出中華電信公司申請
    新裝電話「裝機地址」及瓦斯費、水費、電費、管理費等收
    據（見本院審卷第9 至11頁），據以主張實際居住在「高雄
    市○○區○○路17號10樓」；然前開單據僅能證明該處所之
    水電、管理費用等，係以原告名義申請，並以「高雄市○○
    區○○路17號10樓」為收費地址，尚難以此即認定原告僅居
    住該址，而未住居於系爭戶籍址。
四、綜上所述，原告既未能舉證證明系爭支付命令係由他人持偽
    造印章以為收受送達，或有何送達不合法之情事，是系爭支
    付命令已合法送達於原告，依民事訴訟法第521 條規定，已
    生與確定判決同一之效力。從而，原告就命為給付之確定判
    決，再行提起確認系爭支付命令所命給付之金額為不存在之
    訴，違反民事訴訟法第249 條第1 項第7 款之規定，自非合
    法，應予駁回。
五、依民事訴訟法第95條、第78條、第85條第1 項前段，裁定如
    主文。
中    華    民    國    97    年    11    月    17    日
                  民事第六庭  法  官  洪榮家
正本係照原本作成。
如不服本裁定應於送達後10日內向本院提出抗告狀，並繳納裁判
費新台幣1,000元。
中    華    民    國    97    年    11    月    17    日
                            書記官    胡美儀


司法院資訊處製作；財團法人民間司法改革基金會備份。
